【裁判字號】    94,易,1134
【裁判日期】    950622
【裁判案由】    
【裁判全文】
臺灣彰化地方法院刑事判決              94年度易字第1134號
公  訴  人  臺灣彰化地方法院檢察署檢察官
被      告  甲○○
選任辯護人  張奕群  律師
上列被告因詐欺案件，經檢察官聲請簡易判決處刑（九十四年度
撤緩偵字第四九號），本院判決如下：
    主  文
甲○○無罪。
    理  由
一、公訴意旨略以：被告甲○○意圖為自己不法之所有，於民國
    八十八年一月間某日，向丁○○佯稱其係坐落彰化縣彰化市
    ○○段阿夷小段三八五之十三地號土地之所有權人，該筆土
    地之價值不菲，日後繁榮美景可期，願以新臺幣（下同）二
    百八十萬元之價格，將該筆土地持分百分之四售予丁○○，
    惟因上開土地面積太大，分割不易，須過些時日，始能過戶
    等語，並提出上開土地之所有權狀為證，使丁○○陷於錯誤
    ，而於同年二月三日，以上揭金額向甲○○購買上揭土地之
    持分百分之四。詎甲○○其後竟未將上開土地持分百分之四
    過戶予丁○○，反而於同年十二月十五日，將該土地全部過
    戶予乙○○，因認被告涉有刑法第三百三十九條第一項之詐
    欺取財罪嫌云云。
二、按犯罪事實應依證據認定之，無證據不得認定犯罪事實，刑
    事訴訟法第一百五十四條第二項定有明文。而刑事訴訟法上
    所謂認定犯罪事實之證據，係指足以認定被告確有犯罪行為
    之積極證據而言，該項證據自須適合於被告犯罪事實之認定
    ，始得採為斷罪資料，最高法院二十九年上字第三一０五號
    著有判例可稽。另告訴人之指訴係以使被告受刑事訴追為目
    的，是其陳述是否與事實相符，仍應調查其他證據以資審認
    ，有最高法院五十二年臺上字第一三００號判例可資依循。
    又認定犯罪事實所憑之證據，無論係直接證據或間接證據，
    其為訴訟上之證明，須於通常一般之人均不致有所懷疑，而
    得確信其為真實之程度者，始得據為有罪之認定，倘其證明
    尚未達到此一程度，而有合理之懷疑存在，復無其他調查途
    徑可尋，法院即應為無罪之判決，亦有最高法院七十六年臺
    上字第四九八六號判例足資參照。
三、公訴人認被告涉犯前揭詐欺罪嫌，無非係以告訴人之指訴、
    所有權人記載為甲○○之土地所有權狀、匯款單、轉給證明
    書、上揭土地業已登記為乙○○所有之土地登記謄本等件為
    其主要論據。訊據被告堅決否認有何前揭詐欺犯行，辯稱：
    本件告訴人所匯款之二百八十萬元係投資前揭土地，而在告
    訴人匯款之前，伊確實業已購入該筆土地，並無詐騙行為，
    其後係因投資營造廠虧損失利，才將上開土地過戶予債權人
    丙○○之父乙○○等語；被告選任之辯護人為被告辯護稱：
    本件土地係屬農地，依當時之法律規定不能細分，告訴人投
    資該筆土地之目的係欲賺取土地轉售之差價，而非購買其中
    一百十坪建屋，又告訴人若果係遭被告詐欺，當早即提出詐
    欺告訴，豈會於發現該土地已移轉他人後二年餘，且係在執
    行名義執行無效果之後，才提出本件告訴，足見本件應係民
    事糾葛，被告並無詐欺犯行等語。經查：
（一）本件告訴人確曾先後於八十八年一月二十九日、八十八年
      二月三日匯款一百五十萬元、一百三十萬元予被告甲○○
      ，且雙方於八十八年二月三日簽立載明「一、承購土地彰
      化市○○段阿夷小段三八五之十三、三八五之五七號兩筆
      ，面積為二七七五平方公尺，約八三九點四三坪。二、甲○○所屬部分轉讓百分之四，面積一一一平方公尺，約三
      十三點五七坪給丁○○先生，價款為二百八十萬元整。」
      等內容之轉給證明書一節，固有匯款單二紙、轉給證明書
      一件存卷可據，然此部分僅足證明告訴人確有向被告購買
      其就第三八五之十三號、第三八五之五七號兩筆土地所屬
      部分之百分之四，且業已支付價金之事實，至於被告究係
      基於詐欺犯意訛騙告訴人款項，或僅係單純之土地權利買
      賣契約履行糾紛，尚不能僅憑告訴人片面之指訴遽予認定
      ，而須另行審酌其他相關事證始足認定，應先敘明。
（二）次查上揭坐落彰化市○○段阿夷小段三八五之十三號土地
      係自八十五年五月十八日起登記為被告所有，其後於八十
      八年十二月二十七日始移轉登記為乙○○所有一節，有該
      土地所有權狀及土地登記謄本各一件在卷可稽，而觀諸該
      筆土地之面積高達二三一四平方公尺，遠超過告訴人支付
      二百八十萬元所欲購買之一一一平方公尺，則告訴人於八
      十八年一月底及二月初先後匯款購買被告就第三八五之十
      三號及第三八五之五七號兩筆土地所屬部分之百分之四時
      ，被告既確實擁有前揭第三八五之十三號土地之所有權，
      殊難以此遽認被告有何不法所有意圖及詐欺犯意，其理甚
      明。
（三）另查前開坐落彰化市○○段阿夷小段三八五之五七號土地
      係自八十五年五月十八日起登記為案外人丙○○所有，迄
      八十九年四月十八日列印謄本時仍登記為丙○○所有一節
      ，亦有土地登記謄本一件附卷可憑，而依上揭轉給證明書
      第一點載明告訴人所承購之土地包括第三八五之十三號及
      第三八五之五七號兩筆，且於第二點載明係由甲○○就「
      所屬部分」轉讓百分之四予告訴人，足見告訴人於購買前
      揭土地權利之際，對於上開兩筆土地係甲○○、丙○○二
      人所合資購買而分別登記為渠二人所有一節已然知悉，否
      則上開轉給證明書應會載明告訴人所承購之土地僅為登記
      為甲○○所有之第三八五之十三號，不可能包括登記為丙○○所有之第三八五之五七號土地；基此，告訴人既對上
      揭兩筆土地之合資購買情形及所有權登記現狀均有相當程
      度之瞭解，實難謂告訴人於承購前開兩筆土地權利之際，
      有何遭被告施用詐術致陷於錯誤之情形，至為炯然。
（四）再者，上揭坐落彰化市○○段阿夷小段三八五之十三號土
      地之所有權人，其後於八十八年十二月二十七日固由甲○○移轉登記為乙○○，有土地所有權狀及土地登記謄本各
      一件存卷可按，惟被告辯稱係因投資力群營造股份有限公
      司（下稱力群公司），遭易欣營造股份有限公司（下稱易
      欣公司）退票倒帳而虧損失利，為償還債務，才將其對於
      前揭兩筆土地之權利全數轉讓予另一投資人丙○○，並將
      第三八五之十三號土地所有權移轉登記予丙○○所指定之
      乙○○，有其提出載明被告為董事之力群公司董事、監察
      人名單一份、力群公司遭易欣公司退票倒帳達三千八百五
      十七萬四千三百七十二元之退票明細表及部分支票、退票
      理由單等件為據，所辯尚非全然無稽；準此，被告既係因
      投資虧損而轉讓上開兩筆土地之權利以謀償還債務，雖因
      此影響被告之債務履行能力致損及告訴人之權益，然此核
      屬民事債務不履行之範疇，告訴人固得依法循民事途徑請
      求被告履行債務或債務不履行之損害賠償，然究不能遽謂
      被告有何詐欺犯意而犯有詐欺罪行，至為顯然。
（五）末查本件被告雖曾於偵查中同意檢察官以緩起訴之方式結
      案，惟被告於偵查中自始至終並無承認具有詐欺犯意而有
      詐欺罪行，且其後復經檢察官撤銷緩起訴確定而另行聲請
      簡易判決處刑，本院自須就被告是否具有詐欺之犯意，依
      嚴格證據裁判主義嚴加審認，尚不得逕以被告曾於偵查中
      同意檢察官提出之緩起訴處分，即認被告必然犯有詐欺罪
      行而遽以詐欺罪名相繩，附此敘明。
四、綜上所述，依公訴人所提出之證據，尚難證明被告犯有聲請
    簡易判決處刑書所載之詐欺罪行，此外，復查無其他積極確
    切之證據足認被告確有公訴人所指之前開犯行，就上開遭指
    訴之犯罪事實容有合理之懷疑存在，基於「罪疑唯輕」之刑
    事法原則，應認不能證明渠已犯罪，揆諸首揭法條及判例意
    旨，自應就被告諭知無罪之判決。
據上論斷，應依刑事訴訟法第三百零一條第一項，判決如主文。
本案經檢察官姚玎霖到庭執行職務。
中    華    民    國    95    年     6   月    22     日
                  臺灣彰化地方法院刑事第一庭
                      審判長法官  李  進  清
                      法      官  王  昌  鑫
                      法      官  紀  佳  良
以上正本證明與原本無異。
如不服本判決，應於判決送達後10日內向本院提出上訴狀 (須附
繕本)。
告訴人或被害人對於判決如有不服具備理由請求檢察官上訴者，
其上訴期間之計算係以檢察官收受判決正本之日期為準。
中    華    民    國    95    年    6     月    26    日
                      書  記  官  張  木  松


司法院資訊處製作；財團法人民間司法改革基金會備份。
